臺灣臺中地方法院刑事判決　
110年度訴字第1422號
公  訴  人  臺灣臺中地方檢察署檢察官
被      告  劉鈞澤



上列被告因違反毒品危害防制條例案件，檢察官提起公訴（110
年度偵字第22988號），本院合議庭裁定由受命法官獨任進行簡
式審判程序，判決如下：
    主    文
丙○○持有第二級毒品純質淨重二十公克以上，累犯，處有期徒刑
捌月。扣案如附表編號一所示之物沒收銷燬之；扣案如附表編號
二所示之物沒收。
    犯罪事實
一、丙○○明知甲基安非他命為毒品危害防制條例第2條第2項第2
    款所定之第二級毒品，不得非法持有純質淨重20公克以上，
    竟基於持有第二級毒品純質淨重20公克以上之犯意，於民國
    110年4月12日晚上11時許，在臺中市烏日區新興路某處，以
    新臺幣（下同）5萬元之代價，向真實姓名及年籍均不詳綽
    號「少年董」之成年男子（下稱綽號「少年董」）購得如附
    表編號1所示第二級毒品甲基安非他命（純質淨重合計22.24
    28公克），並以如附表編號2所示磅秤秤量上開甲基安非他
    命重量以確認購買數量，為供己施用而持有之（施用第二級
    毒品部分業經檢察官為不起訴處分確定）。嗣經警方於同年
    月14日上午6時15分許，持本院核發之搜索票至其位於臺中
    市○○區○○路00號4樓居所執行搜索，扣得如附表所示之物（
    與本案有關或無關之物，均詳如附表說明欄所示），因而查
    悉上情。
二、案經彰化縣警察局員林分局報告臺灣臺中地方檢察署檢察官
    偵查起訴。
    理    由
一、本案被告丙○○所犯為死刑、無期徒刑、最輕本刑為3年以上
    有期徒刑以外之罪，其於準備程序就前揭被訴事實為有罪之
    陳述，經受命法官告知簡式審判程序之旨，並聽取其與公訴
    人之意見後，本院認無不得或不宜改依簡式審判程序進行之
    處，爰依刑事訴訟法第273條之1第1項、第284條之1 規定，
    裁定本案由受命法官獨任進行簡式審判程序，合先敘明。
二、上開犯罪事實，業經被告於警詢、偵訊及本院審理時，均坦
    承不諱（見毒偵字卷第37至44、117至118頁、本院卷第115
    頁），且有如附表編號1、2所示之物扣案可佐，並有查獲現
    場及扣案物品照片17張在卷可稽（見毒偵字卷第75至81、15
    1、161至163頁）；又扣案如附表編號1所示之物，經鑑定為
    第二級毒品甲基安非他命，純度75.8%，純質淨重合計22.24
    28公克等情，有衛生福利部草屯療養院110年5月5日草療鑑
    字第1100400489號、110年6月22日草療鑑字第1100600047號
    鑑驗書各1份附卷可參（見毒偵字卷第147至149頁、偵字卷
    第37頁），足認被告之自白與上開事證相符，堪以採信。本
    案事證明確，被告犯行堪以認定，應依法論科。
三、論罪科刑
  ㈠查甲基安非他命為毒品危害防制條例第2條第2項第2款所明定
    之第二級毒品，依法不得持有純質淨重20公克以上。核被告
    所為，係犯毒品危害防制條例第11條第4項之持有第二級毒
    品純質淨重20公克以上之罪。
  ㈡我國刑法採刑罰與保安處分雙軌制，是若被告初次施用毒品
    並同時持有逾法定數量毒品時，由於觀察勒戒、強制戒治性
    質上係屬保安處分，與刑罰性質不同，故針對同一犯行併予
    諭知刑罰及保安處分者自無不可（例如對竊盜慣犯同時宣告
    強制工作），且此時持有逾法定數量毒品行為之不法內涵已
    非嗣經不起訴處分之施用毒品行為所得涵蓋，故法院除應就
    被告所為論以持有逾法定數量毒品罪刑外，另應就施用毒品
    犯行部分裁定令入勒戒處所施以觀察勒戒，此亦為刑罰與保
    安處分雙軌制之使然，並無違反一事不二罰原則（最高法院
     107年度台上字第3919號判決意旨參照）。被告因施用本案
    所持有之第二級毒品甲基安非他命，經本院以110年度毒聲
    字第952號裁定應送勒戒處所觀察、勒戒後，因無繼續施用
    毒品之傾向，於110年9月28日釋放出所，並經臺灣臺中地方
    檢察署檢察官以110年度毒偵字第1587號為不起訴處分確定
    等情，業經被告於本院審理時供述明確（見本院卷第106頁
    ），並有臺灣高等法院被告前案紀錄表1份在卷可查（見本
    院卷第87至102頁），然觀察、勒戒與強制戒治，性質上均
    屬保安處分，而被告本案所犯之罪，法定刑較施用第二級毒
    品重，其不法內涵已非施用毒品行為所得涵蓋，本案就被告
    持有第二級毒品純質淨重20公克以上之行為予以論罪科刑，
    並無違反一事不二罰原則，附此敘明。
　㈢被告前因違反毒品危害防制條例案件，經臺灣南投地方法院1
    09年度投簡字第20號判決判處有期徒刑4月確定，並於109年
    4月14日易科罰金執行完畢乙節，有臺灣高等法院被告前案
    紀錄表1份在卷可參（見本院卷第87至102頁），其於上開有
    期徒刑執行完畢後5年內故意再犯本案有期徒刑以上之罪，
    為累犯。審酌被告前因故意犯罪經徒刑執行完畢，理應產生
    警惕作用，惟被告於上開有期徒刑執行完畢後約1年，即再
    犯本案，足認其刑罰反應力薄弱，且參以被告所犯持有第二
    級毒品純質淨重20公克以上之罪，依其犯罪情節，無應量處
    最低法定刑，否則有違罪刑相當原則，暨有因無法適用刑法
    第59條酌量減輕其刑之規定，致其人身自由遭受過苛侵害之
    情形，自無司法院釋字第775號解釋之適用，爰依刑法第47
    條第1項規定及司法院釋字第775號解釋文，依法加重其刑。
  ㈣按毒品危害防制條例第17條第1 項所謂「供出毒品來源，因
    而查獲其他正犯或共犯者，減輕或免除其刑」，係指具體提
    供毒品來源之資訊，使具有調查或偵查犯罪職權之公務員知
    悉而對之發動調查或偵查，並據以破獲毒品來源之人及其犯
    行而言（最高法院110年台上字第2936號判決意旨參照）。
    查被告雖供稱：扣案如附表編號1所示第二級毒品甲基安非
    他命之來源為綽號「少年董」等語（見毒偵字卷第37至44、
    117至118頁），然本案並未因被告之供述而查獲上開毒品來
    源即綽號「少年董」之具體事實及相關事證等情，有彰化縣
    警察局員林分局110 年10月4日員警分偵字0000000000號函
    、臺灣臺中地方檢察署110年9月29日中檢謀樸則110偵22988
    字第164452號函各1份附卷可憑（見本院卷第81至85頁），
    揆諸上開說明，自無從依毒品危害防制條例第17條第1項規
    定減輕或免除其刑，附此敘明。。　　
　㈤爰以行為人之責任為基礎，考量被告為心智成熟之成年人，
    且正值壯年，明知國家禁止人民非法持有第二級毒品純質淨
    重達法定數量以上，且上開毒品具有成癮性，戒除不易，並
    戕害個人身心健康、危害社會治安，竟為圖自己施用毒品，
    持有前開數量之第二級毒品，犯罪所生危害程度非輕；惟考
    量被告持有期間尚短、坦承犯行之犯後態度，兼衡被告智識
    程度、生活狀況（詳見本院卷第116頁）等一切情狀，量處
    如主文所示之刑。
四、沒收
　㈠按查獲之第一級、第二級毒品及專供製造或施用第一級、第
    二級毒品之器具，不問屬於犯罪行為人與否，均沒收銷燬之
    ，毒品危害防制條例第18條第1項前段定有明文。扣案如附
    表編號1所示之物，經送驗結果均含有第二級毒品甲基安非
    他命成分乙節，已如前述，應依毒品危害防制條例第18條第
    1項前段規定，不問屬於犯罪行為人與否，均宣告沒收銷燬
    之。又裝放上開第二級毒品之包裝袋共4只，因包覆毒品而
    與其上所殘留之毒品有難以析離之情，且無析離之實益與必
    要，應俱視同毒品，一併沒收銷燬之；至送驗耗損部分之毒
    品因已滅失，爰不另諭知沒收銷燬。
　㈡按供犯罪所用、犯罪預備之物或犯罪所生之物，屬於犯罪行
    為人者，得沒收之，刑法第38條第2項前段定有明文。扣案
    如附表編號2所示磅秤，為被告所有，並供秤量前開持有毒
    品重量以檢查購入數量時所使用等情，業據被告於本院審理
    時供承在卷（見本院卷第114頁），爰依刑法第38條第2項前
    段宣告沒收。
　㈢扣案如附表編號3至6所示吸食器、手機，並無證據證明與本
    案持有第二級毒品純質淨重20公克以上犯行有關，爰均不予
    以諭知沒收。
據上論斷，應依刑事訴訟法第273條之1第1項、第299條第1項前
段，毒品危害防制條例第11條第4項、第18條第1項前段，刑法第
11條、第47條第1項、第38條第2項，判決如主文。
本案經檢察官乙○○提起公訴，檢察官甲○○到庭執行職務。
中　　華　　民　　國　　110 　年　　10　　月　　20　　日
                  刑事第五庭  法　官  李怡真
以上正本證明與原本無異。
如不服本判決應於收受送達後20日內向本院提出上訴書狀，並應
敘述具體理由；其未敘述上訴理由者，應於上訴期間屆滿後20日
內向本院補提理由書（均須按他造當事人之人數附繕本）「切勿
逕送上級法院」。
　　　　                      書記官  林怡君
中　　華　　民　　國　　110 　年　　10　　月　　21　　日
附錄本案論罪科刑法條全文：
毒品危害防制條例第11條
持有第一級毒品者，處3年以下有期徒刑、拘役或新臺幣30萬元
以下罰金。
持有第二級毒品者，處2年以下有期徒刑、拘役或新臺幣20萬元
以下罰金。
持有第一級毒品純質淨重十公克以上者，處1年以上7年以下有期
徒刑，得併科新臺幣1百萬元以下罰金。
持有第二級毒品純質淨重二十公克以上者，處6月以上5年以下有
期徒刑，得併科新臺幣70萬元以下罰金。
持有第三級毒品純質淨重五公克以上者，處2年以下有期徒刑，
得併科新臺幣20萬元以下罰金。
持有第四級毒品純質淨重五公克以上者，處1年以下有期徒刑，
得併科新臺幣10萬元以下罰金。
持有專供製造或施用第一級、第二級毒品之器具者，處1年以下
有期徒刑、拘役或新臺幣10萬元以下罰金。


附表：
編號 扣案物品名稱 數量 說明 1 晶體（含包裝袋） 4包（含包裝袋4只） 驗前總淨重： 29.3441公克。 驗餘總淨重： 29.0560公克。 純度：75.8% 純質淨重： 22.2428公克。 ⒈均含第二級毒品甲基安非他命成分。 ⒉應宣告沒收銷燬之。  ⒊參見衛生福利部草屯療養院110年5月5日草療鑑字第1100400489號、110年6月22日草療鑑字第1100600047號鑑驗書。　　 2 磅秤 1個 為被告所有並供為本案犯行所用之物，應予宣告沒收。 3 吸食器 1組 與本案無關，均不予宣告沒收。  4 華碩廠牌白色手機（含門號0000-000000號晶片卡1張） 1支  5 三星廠牌金色手機（含門號0000-000000、0000000000號晶片卡各1張） 1支  6 三星廠牌藍色手機 1支